【裁判字號】    97,交聲,2921
【裁判日期】    980204
【裁判案由】    交管條例聲異
【裁判全文】
臺灣板橋地方法院交通事件裁定        97年度交聲字第2921號
原處分機關  交通部公路總局臺北區監理所板橋監理站
異  議  人  甲○○
即受處分人
上列異議人即受處分人因違反道路交通管理處罰條例案件，對於
交通部公路總局臺北區監理所板橋監理站97年11月4日所為之處
分（原處分案號：板監違字裁41-A00000000號），聲明異議，本
院裁定如下：
    主  文
異議駁回。
    理  由
一、本件異議意旨略以：異議人即受處分人甲○○為警方舉發於
    民國97年8 月18日21時23分許，騎乘車號AZY-125 號重型機
    車，在臺北市○○路246 巷往北方向處違規超速行駛，惟警
    方所使用雷達波測速儀器與實際拍攝距離不到10公尺，非處
    於最佳拍攝距離，其舉證違規有誤，且該路段設置「常有測
    速照相，請小心駕駛」之告示牌，並無足夠燈光照明，同時
    部分被道路旁樹枝遮蔽，並未如警方回函所稱清楚可見，而
    該告示牌距離警方設置超速照相之地點，約僅100 公尺，並
    未如警方所稱200 公尺，為此具狀聲明異議，請求撤銷原處
    分云云。
二、按「汽車駕駛人，行車速度，超過規定之最高時速，或低於
    規定之最低時速，除有第43條第1項第2款情形外，處新臺幣
    1千2百元以上2千4百元以下罰鍰。」，道路交通管理處罰條
    例第40條定有明文。經查：
（一）本件異議人甲○○確有於97年8 月18日21時23分許，騎乘
      車號AZY-125 號重型機車，在臺北市○○路246 巷往北方
      向處，違規以時速51公里（速限40公里）超速行駛，經雷
      達測速照相設備拍攝違規照片一情，除業據證人即臺北市
      政府警察局萬華分局交通分隊警員乙○○到庭明確具結證
      稱：「（法官問：本件違反道路交通管理條例之舉發通知
      書，是否是你製作？）是。」、「（法官問：當時採證情
      形如何？）我們是架設三腳架之雷達測速器，我們是架設
      在北市○○路246 巷南向北的左側，有拍攝到異議人違規
      照片，照片上右上角有紅數字顯示+51 ，即顯示異議人當
      時時速為51公里。」、「（法官問：該雷達測速器，如何
      鎖定對象？）三腳架是沿著路沿擺設，雷達波是45度角放
      射出去《當庭繪製示意圖》，發射點與道路平行。」、「
      （法官問：當時測速器與異議人車子的距離約為多遠？）
      約有一二十公尺。因為雷達波會感應速度及時間，要視異
      議人的車子離儀器的距離而定，因為雷達波有一定的範圍
      。」等語，並當庭提出經濟部標準檢驗局雷達測速儀檢定
      合格證書（廠牌GATSOMETER，型號TYPE 24 ，器號1136）
      影本之外，復有舉發違反道路交通管理事件通知單、違規
      採證照片附卷可資佐證，參以異議人到庭亦不否認其確有
      於上開時地騎乘該機車行經該處路段之事實，堪認本件係
      經檢驗合格之雷達測速儀拍攝到之違規超速照片，始由警
      方開單舉發違規超速，且於案發當時，該雷達測速儀亦處
      於正常運作之中，是原處分機關所指異議人騎乘上開車輛
      違規超速之情節，尚屬有據，堪值可採。
（二）至異議人雖一再辯稱：雷達波測速儀器與實際拍攝距離不
      到10公尺，非處於最佳拍攝距離，其舉證違規有誤云云，
      惟異議人所指拍攝目標距離引用資料大多係「雷射測速槍
      」或「外掛式雷達測速儀」之規格及使用方法，與本件警
      方舉發違規所使用者係「三角架型雷達測速儀」，無論其
      測速原理、規格及型號均不相同，已難作為異議人主張因
      該測速儀「非處於最佳拍攝距離」，是以測速時存有誤差
      之依據，且證人乙○○對此亦到庭進一步證稱：「（法官
      問：這種雷達測速器是否有最短的測速距離限制？）沒有
      ，因為太遠或是太近雷達就不會感應。異議人所提出的是
      國道警察外掛式的，因為國道的速度比較快，所以速度會
      直接顯示在警車上，那個測量的距離就會比較大，因為車
      速快。我們的雷達測速器沒有最短距離的限制。」等語，
      並核與卷附臺北市政府警察局交通警察大隊97年12月30日
      北市警交大執字第09734678 000函附凱速電子式固定桿型
      三角架型車裝型微電腦測速照相雷達使用手冊維護技術手
      冊內容中，並未載有「最短測速距離限制」之任何相關說
      明大致相當，是異議人上開所辯，實不足採信。另按「對
      於行車速度超過規定之最高速限違規行為，採用固定或非
      固定式科學儀器取得證據資料證明者，於一般道路須至少
      於1 百公尺，明顯標示之。」道路交通管理處罰條例第7
      條之2 第3 項固定有明文，然此係基於社會大眾用路安全
      及避免發生事故等目的而訂定，駕駛人駕駛車輛本即應遵
      守各該規定以保障自身及他人交通安全，亦即上開有關明
      顯標示告示牌之規定，僅具提醒、督促駕駛人注意之作用
      而已，並非以有無正確設置該告示標誌，作為判定該處是
      否可取締超速違規之依據，是以警方向監理機關回函聲稱
      本件事發時所設置告示牌之位置係「往前約200 公尺」、
      「清楚可見」之說法，是否與事實相符，自不足為異議人
      違規超速行為之免責事由。
（三）綜上所述，異議人確有於上開時地違規超速之行為，是原
      處分機關依據上述規定科罰鍰1 千2 百元之處分，並依同
      條例第63條第1 項第1 款記違規點數1 點，要無任何違法
      或不當之處，本件異議為無理由，應予駁回。
三、據上論斷，應依道路交通案件處理辦法第19條，裁定如主文
    。
中    華    民    國    98    年    2     月    4    日
                              交通法庭
                                法  官  楊仲農
上列正本證明與原本無異。
如不服本裁定應於送達後5日內向本院提出抗告狀
                                書記官  陳香君
中    華    民    國    98    年    2     月    6     日


司法院資訊處製作；財團法人民間司法改革基金會備份。
